臺灣高雄地方法院刑事裁定　　　　　　 96年度交聲字第335號
原處分機關　交通部公路總局高雄區監理所
異　議　人　乙○○
即受處分人
上列異議人因違反道路交通管理處罰條例案件，對於交通部公路
總局高雄區監理所所為之裁決處分（處分案號：高監自裁字第裁
80-B00000000、80-B00000000、80-B00000000號）聲明異議，本
院裁定如下：
    主  文
異議駁回。
    理  由
一、聲明異議意旨略以：異議人即受處分人乙○○於民國96年1
    月31日上午11時35分許，駕駛車牌號碼9M-2332 號自用小貨
    車，行經高雄市○○區○○路與廠邊路口，並無行駛中撥接
    行動電話、闖紅燈及行車執照、駕駛執照未隨車攜帶等違規
    行為，故異議人不服原處分，乃依法提起本件異議。
二、按汽車行駛行車執照，未隨車攜帶處新台幣300 元以上600
    元以下罰鍰；次按汽車駕駛人駕駛汽車未隨身攜帶駕駛執照
    ，處新台幣300 元以上600 元以下罰鍰；又按汽車駕駛人於
    行駛道路時，使用手持式行動電話進行撥接或通話者，處新
    臺幣3,000 元罰鍰；末按汽車駕駛人，行經有燈光號誌管制
    之交岔路口闖紅燈者，處新臺幣1,800 元以上5,400 元以下
    罰鍰；道路交通安全管理處罰條例第14條第2 款、第25條第
    3 款、第31條之1 第1 項、第53條第1 項分別定有明文。
三、經查：
(一)、原處分於96年3 月28日送達異議人，由異議人親自簽收，有
    送達回執1 紙附卷可憑。異議人於法定期間內即同年4 月17
    日向原處分機關提出聲明異議，本件異議程式上合法，核先
    敘明。
(二)、異議人於96年1 月31日上午11時35分許，駕駛車牌號碼9M-2
    332 號自用小貨車，行經高雄市○○區○○路與廠邊路口，
    有闖紅燈、行駛中撥接行動電話及行車執照、駕駛執照未隨
    車攜帶等違規行為，除有高雄縣政府警察局高市警交字第B0
    0000000 、B00000000 、B00000000 號舉發違反道路交通管
    理事件通知單3 紙、高雄市政府警察局小港分局96年3 月6
    日高市警港分六字第0960004532號書函附卷可參外，當天逕
    行舉發之高雄市政府警察局小港分局漢民派出所警員甲○○
    亦於本院調查時到庭具結證稱：當天伊服交整勤務，準備到
    本件違規路口執勤時，異議人手持行動電話開車且闖紅燈，
    伊一路尾隨，攔下異議人，異議人回頭看燈號，燈號已經轉
    換，伊請異議人下車，並請其出示行照駕照、異議人拒不出
    示，且堅稱自己並未闖紅燈及使用手持式行動電話，嗣請異
    議人出示證件，異議人亦不配合，伊詢問異議人之姓名，並
    以警用電腦查詢車籍資料，車主係異議人無誤，經透過同事
    查詢異議人之年籍回報後，伊始記載異議人之年籍及違規事
    實開單舉發等語（見本院卷第20頁）。證人甲○○與異議人
    並無仇隙，實無為了執行取締績效，而任意誣指異議人違規
    之可能。況警員執行公務時，本身即受有行政懲處責任之監
    督，且其到庭具結作證，更係以刑事責任擔保其證言之真實
    性，故證人甲○○之前開證述內容，經核尚無不可採信之處
    。此外異議人並未具體提出證據，供本院調查其異議理由之
    真實性足使本院動搖前述證人證詞之憑信性，其空言否認本
    件違規事實，尚無足採，其違規行為，應可認定。
(三)、交通勤務警察或依法令執行交通稽查任務人員，開單舉發違
    反道路交通管理處罰條例所列之違規事實，經公路主管機關
    或警察機關所為之裁決處罰，本質上為行政處分，係公務員
    基於職務上權力，依法就特定之具體事件所為，並具有公法
    上效果之單方行政行為。而根據公務員為公法上行為具有公
    信力之原則，立法者乃於道路交通管理處罰條例中制定相關
    規定，使交通勤務警察或依法令執行交通稽查任務人員，在
    特殊情形下，當場不能或不宜攔截製單舉發時，得當機處置
    而就違規事實予以逕行舉發（參見道路交通管理處罰條例第
    7 條之2 規定），以達成維護交通秩序及公共安全之行政目
    的。反之，若謂公務員之一切行政行為，均需預留充分之證
    據，以證明其所認定之事實為真，則國家行政勢必受到相當
    程度之阻礙，而且相關行政目的亦難以順利達成，故刑事訴
    訟法中就犯罪證據有關之規定，與屬於行政秩序罰之交通違
    規裁罰本旨不相符合之部分，自不在得以準用之列。從而，
    交通違規行政爭訟之舉證責任原理，應非如刑事案件中，必
    須超越任何合理懷疑，始可為有罪判決之嚴格證明程度，而
    係應與民事訴訟之舉證責任原理相類似，亦即，基本上應就
    行政機關與人民所各自主張有利於己之事實，分配其應盡之
    舉證責任，而非逕予適用刑事訴訟法上之「無罪推定」原則
    ，此觀諸行政訴訟法第136 條，規定行政訴訟程序準用民事
    訴訟法第277 條舉證責任分配原則之立法意旨，即可明瞭。
四、綜上所述，異議人於前述時、地，駕駛車牌號碼9M-2332 號
    自用小貨車，行經高雄市○○區○○路與廠邊路口，有闖紅
    燈、行駛中撥接行動電話及行車執照、駕駛執照未隨車攜帶
    等違規事實，既可認定，則原處分機關交通部公路總局高雄
    區監理所，據此並引用道路交通安全管理處罰條例第14 條
    第2 款、第25條第3 款、第31條之1 第1 項、第53條第1項
    等規定，裁處異議人罰鍰共計新臺幣6,300 元，並記違規點
    數3 點，於法即無不當。至本件異議內容，經核並無理由，
    故應予以駁回。
五、據上論斷，應依道路交通案件處理辦法第19條，裁定如主文
    。
中　　華　　民　　國　　96　　年　　5 　　月　　31　　日
                  交通法庭      法　官  陳宛榆
以上正本證明與原本無異。
如不服本裁定應於送達後5日內向本院提出抗告狀。
                                書記官  劉甄庭
中　　華　　民　　國　　96　　年　　6 　　月　　5 　　日
